# 陈老师，再次向您请教积分的会计处理；谢谢

提问人：dfhcpa 时间：2017-09-15 15:14:53
陈老师，您好，再次麻烦您！这个问题上次向您请教过，但还是有点迷惑，能不能烦请您再参谋一下： 背景：某培训机构推出一个ABC课程，正常销售每节课 100 元，小李同学购买了 100 节课，合同总金额 10000 元；收入确认按照已发生课程占总课程的比例确认收入； 事项 1 ：培训机构为促进学员上课，推出认真上课、认真完成作业积分制度，如果学员在培训期间能积极按时上课认真完成作业，则赠送积分，否则不赠送积分（实践中没有受赠积分的同学占多数，而且确实无法合理估计）；小李同学在培训期间上完 40节课后，因为认真上课受赠了 200 积分（该积分等同于 200 人民币，折合成两节课，但不能直接变现）； 事项 2 ：培训机构为促进现有学员积极推荐新学员，推出介绍新学员送积分制度；小李同学在培训期间上完 40 节课后推荐了一个新同学受赠了 400 积分（该积分等同于 400 人民币，折合成四节课，但不能直接变现）； 以上送积分的情况跟一般送积分的情况不太相同，目前会计准则要求在合同初始时就按照所送积分的公允价值确认递延收益，但这仅适用于合同订立时即能确定赠送积分数量的情况，而以上的案例，在合同订立时无法确切的估计可能赠送积分的情况；
理解一：不管是事项 1 或者事项 2 ，均属于企业为了增加口碑或者增加销售的促销行为。可以理解为：赠送积分的时候视为没有现金流的销售行为，积分兑现课程实现时视为没有现金流的销售行为，因此处理如下： 1 、赠送积分的时候： 借：销售费用 700 贷：预计负债 700 2、积分兑现的课程已经实现： 借：预计负债 700 贷：营业收入 700 这样处理，有点虚增收入的嫌疑，但优点是财务处理简单，特别是针对大数据量的时候；
理解二：上述两种事项所代表的行为均视为由于合同折扣引起的合同变更行为；根据新收入准则第八条的规定，毕竟学员获取积分是免费赠送的，不符合第八条第一款的规定“新增合同价款反映了新增商品单独售价”，因此适用新准则第八条第二款的规定更合适；按照背景上的资料，即是将小李同学剩余的 60 节课与新增的 6 节课合并为一个新合同处理； 1 、赠送积分的时候、积分兑现课程实现时： 均不做账务处理，但需要改变后续的上完每节课的收入确认金额；原来上完每节课收入确认6000/60=100元，以后上完每节课收入确认6000/66=90.91元； 但这样处理有个很大的问题，比如上面的小李同学，他有可能这个月获取 600 积分，下个月又获取 200积分；以后每次获取积分都要改变一次随后的收入确认；实践中很难操作。
请问陈老师，您认为以上哪种方式确认收入更为妥当？或者有其他比较好的处理方法？谢谢您！
相关准则依据： 《企业会计准则第 14 号——收入》（ 2017 年修订） 第八条企业应当区分下列三种情形对合同变更分别进行会计处理： （一）合同变更增加了可明确区分的商品及合同价款，且新增合同价款反映了新增商品单独售价的，应当将该合同变更部分作为一份单独的合同进行会计处理。 （二）合同变更不属于本条（一）规定的情形，且在合同变更日已转让的商品或已提供的服务（以下简称“已转让的商品”）与未转让的商品或未提供的服务（以下简称“未转让的商品”）之间可明确区分的，应当视为原合同终止，同时，将原合同未履约部分与合同变更部分合并为新合同进行会计处理。 （三）合同变更不属于本条（一）规定的情形，且在合同变更日已转让的商品与未转让的商品之间不可明确区分的，应当将该合同变更部分作为原合同的组成部分进行会计处理，由此产生的对已确认收入的影响，应当在合同变更日调整当期收入。 本准则所称合同变更，是指经合同各方批准对原合同范围或价格作出的变更。 第二十三条对于合同折扣，企业应当在各单项履约义务之间按比例分摊。 有确凿证据表明合同折扣仅与合同中一项或多项（而非全部）履约义务相关的，企业应当将该合同折扣分摊至相关一项或多项履约义务。 合同折扣仅与合同中一项或多项（而非全部）履约义务相关，且企业采用余值法估计单独售价的，应当首先按照前款规定在该一项或多项（而非全部）履约义务之间分摊合同折扣，然后采用余值法估计单独售价。 合同折扣，是指合同中各单项履约义务所承诺商品的单独售价之和高于合同交易价格的金额。

回答人：chenyiwei
倾向于按照你的“理解一”处理，但要注意：因为此类积分最终很可能不是 100 ％兑换或使用的，所以在测算所授予的积分的公允价值时，应合理、谨慎地估计最终兑换率的影响。

提问人：jxq425 时间：2017-09-20 14:00:57
按理解一做，感觉企业多交了一道增值税，其实有一点不划算。我想大部分企业应该都不愿意这样。 但是确实会计处理简单了。
我也感觉现在积分兑换的原理，在实务中很难操作，如果调整收入的话，特别对于要ipo的企业来说，你说销售清单怎么弄啊，各种分析都很难做出来。 还有一个跟这个积分差不多的，我一直很纠结的问题，就是现在有很多APP在推广的初期都有注册赠送现金券，签到赠送现金券，邀请好友注册现金券这种活动，究竟应不应该在赠送的时候就要预估使用的比例然后预计负债呢？感觉上因为是基本免费获取的，没有对应的收入，不应该预提相应的费用或者冲减相应的收入，要不会造成收入成本费用严重的不配比，不是很合理。单纯就这种情况，感觉上应该在现金券实际使用掉的时候冲减收入。 但是万一这个app还有购物满多少也送同样的现金券，而且这些现金券毫无使用上的差异，那就实在想不到怎么办

回答人：chenyiwei
此类注册赠送或其他类似业务，按无偿赠送处理，按赠送的现金券的公允价值，在送出时确认销售费用和预计负债（或递延收益）。

提问人：david2019 时间：2019-09-05 09:42:23
陈老师，请教一下，我们公司最近推出一个活动：组测APP赠送 100 积分，可以日后消费使用，但不能体现，请问，注册初期赠送的且积分如何账务处理，看您之前回复的帖子说按无偿赠送处理，但是我依旧不能明白这 100 积分如何确认价值？如果 100 积分相当于100 元那么是要借：销售费用 100 贷：递延收益 100 是这样理解么？确认的销售费用没有发票，企业所得税能够确认税前抵扣么？

回答人：chenyiwei
按赠送积分的公允价值确认销售费用和递延收益（或合同负债），后续实现销售（耗用）时结转收益。